【裁判字號】    97,上訴,2460
【裁判日期】    970902
【裁判案由】    偽造文書等
【裁判全文】
臺灣高等法院刑事判決                97年度上訴字第2460號
上  訴  人
即  被  告  甲○○
選任辯護人  黃慧萍律師
上列上訴人因偽造文書等案件，不服台灣宜蘭地方法院96年度訴
字第300號、96年度訴字第68號，中華民國97年3月14日第一審判
決（起訴案號：台灣宜蘭地方法院檢察署95年度偵字第2055號、
96年度偵字第548 號；及追加起訴：96年度偵字第2568號），提
起上訴，本院判決如下：
    主  文
上訴駁回。
    事  實
一、廖浩瑜（業經原審以96年度訴字第300 號判決應執行刑四年
    二月，未經上訴而確定）基於意圖為自己不法所有之概括犯
    意，於民國（下同）94年9 月16日凌晨某時，在臺北縣新店
    市○○路法務部調查局圍牆旁，持客觀上足以為凶器使用之
    一字起子、十字起子、扳手、銼刀等如附表所示之工具，竊
    取己○○所有、車牌號碼 6N－0422 號、銀色、三陽廠牌、
    1,600C.C. 之自用小客車，得手後將該車駛回花蓮，隨即於
    同月間某日，以新臺幣（下同）2 萬元販售予戊○○（業經
    原審以96年度訴字第300 號判決應執行刑一年十月，由本院
    駁回上訴而確定）。戊○○知悉廖浩瑜交付之上開自用小客
    車係來路不明之贓物，仍基於故買贓物之概括犯意而買受之
    ，戊○○復另行基於行使變造準私文書之概括犯意，將該車
    之車身號碼MF07910號（起訴書誤載為MA07910）磨掉部分，
    變造成其所有以康明祥名義登記、車牌號碼為8281-GY 號自
    用小客車之車身號碼MA08427 號，再將該車烤漆成黑色，改
    懸掛8281-GY號車牌，並將車牌號碼8281-GY號自用小客車之
    引擎（引擎號碼VA-AM32097號）置換入車牌號碼6N-0422 號
    自用小客車內而行使之，足以生損害於公路監理機關對車籍
    管理之正確性及車主己○○。嗣不知情之廖浩瑜向戊○○商
    借使用該車，於95年5月8日上午10時許，在花蓮縣花蓮市○
    ○○街51號「東林別館」前，為警查獲，扣得8281-GY 號（
    起訴書誤載為8821-GY）車牌2面，並於車上起出廖浩瑜所有
    ，供竊盜所用如附表所示之物。
二、廖浩瑜與甲○○共同基於意圖為自己不法所有之概括犯意之
    聯絡，先由甲○○駕車搭載廖浩瑜尋找目標，再由廖浩瑜持
    如附表所示客觀上足為凶器使用之工具下手行竊，嗣得手後
    由甲○○開車前導，廖浩瑜則駕駛竊得之自用小客車尾隨在
    後，以此分工方式，連續為下列數起竊盜行為：
  (一)於95年3 月6日，由甲○○駕駛車牌號碼8A-0951號自用小客
    車搭載廖浩瑜自花蓮前往宜蘭找尋犯案對象，嗣於同日凌晨
    4時26分許，在宜蘭縣員山鄉○○路○段176 號前，由廖浩瑜
    持客觀上足以為凶器使用之一字起子、十字起子、扳手、銼
    刀等如附表所示之工具，竊取「益天下果菜行」所有、陳錦
    燦使用之車牌號碼T9-1657號、藍色、中華廠牌、3,000C.C.
    蓬式自用小貨車，甲○○則在場把風，得手後，廖浩瑜駕駛
    該自用小貨車欲返回花蓮，甲○○則駕駛其車牌號碼8A-095
    1 號自用小客車在前前導，以便遇警攔查時通知廖浩瑜。嗣
    廖浩瑜遭警盤查，廖浩瑜乃以妨害公務方式逃逸至宜蘭縣蘇
    澳鎮○○路○ 段89號後面小巷棄車逃逸，並由甲○○駕車前
    往接應一同逃離現場。
  (二)於95年3月13日，由甲○○駕駛車牌號碼8933-GY號自用小客
    車搭載廖浩瑜自花蓮前往臺北找尋犯案對象，嗣於14日凌晨
    2時許，在臺北市○○區○○路202號前，由廖浩瑜持客觀上
    足以為凶器使用如附表所示之工具，竊取「順建工程有限公
    司」所有、陳證宇使用之車牌號碼7D- 6781號、藍色、中華
    廠牌、3,000C.C. 框式自用小貨車，甲○○則在場把風，得
    手後，廖浩瑜駕駛該自用小貨車欲返回花蓮，甲○○則駕駛
    其車牌號碼8933-GY 號自用小客車在前前導，以便遇警攔查
    時通知廖浩瑜，嗣廖浩瑜駕車行經蘇花公路117.1 公里處時
    ，不慎掉落路邊山溝後棄車逃逸，警員隨即於同日上午8時5
    分許在上開地點尋獲該自用小貨車扣案。
  (三)於95年3 月15日，由甲○○駕駛車牌號碼不詳之自用小客車
    搭載廖浩瑜自花蓮前往臺北找尋犯案對象，嗣於15日凌晨某
    時許，在臺北市○○區○○路1 段南港高工旁，由廖浩瑜持
    客觀上足以為凶器使用如附表所示之工具，竊取丙○○所有
    而以丁○○名義登記之車牌號碼9996-FJ 號、黑色、速霸路
    廠牌、2,000C.C. 自用小客車，甲○○則在場把風，得手後
    ，廖浩瑜駕駛該自用小客車欲返回花蓮，甲○○則駕駛其車
    牌號碼不詳之自用小客車在前前導，以便遇警攔查時通知廖
    浩瑜，隨即2 人順利返回花蓮。嗣甲○○知悉丁凱宇（業經
    原審判處有期徒刑八月，減為有期徒刑四月，如易科罰金以
    銀元三百元即新台幣九百元折算一日）所有之同款車型、車
    牌號碼5530-GM 號自用小客車甫遭竊，竟與廖浩瑜共同基於
    行使變造準私文書之犯意聯絡，由甲○○與丁凱宇商議以12
    萬元之價格將上開竊得之自用小客車販售予丁凱宇，廖浩瑜
    則在其位於花蓮縣吉安鄉○○○街420 號住處，將上開竊得
    自用小客車之車身號碼CGC0-000000 號磨掉部分，變造成丁
    凱宇車牌號碼5530-GM 號自用小客車之車身號碼 JF1GC8-LD
    3WG064923 號，再駕駛該車至宜蘭縣羅東鎮○○路邊，於警
    尋獲後，通知丁凱宇領回，丁凱宇再向監理站申請換發4879
    -MU 號車牌懸掛於該車上，足生損害於公路監理機關對於車
    籍管理之正確性及丙○○、丁○○。丁凱宇知悉廖浩瑜、甲
    ○○交付之上開自用小客車係來路不明之贓物，仍基於故買
    贓物之概括犯意而買受之，嗣警於95年5月8日通知丁凱宇到
    案說明，並在丁凱宇位於花蓮縣壽豐鄉○○村○○街32號住
    處查獲該自用小客車扣案。
  (四)於95年4月9日，由甲○○駕駛車牌號碼不詳之自用小客車搭
    載廖浩瑜自花蓮前往臺北找尋犯案對象，嗣於9 日凌晨某時
    許，在臺北市○○區○○路1段285巷69弄巷口，由廖浩瑜持
    客觀上足以為凶器使用之一字起子、十字起子、扳手、銼刀
    等如附表所示之工具，竊取紀奕凡所有，由乙○○使用之車
    牌號碼DV-4259號、銀色、三菱廠牌、1,800C.C.自用小客車
    ，甲○○則在場把風，得手後，廖浩瑜駕駛該自用小客車欲
    返回花蓮，甲○○則駕駛其車牌號碼不詳之自用小客車在前
    前導，以便遇警攔查時通知廖浩瑜，廖浩瑜以此方式將竊得
    之自用小客車順利駛回花蓮後，隨即於同月10日以5,000 元
    販售予黃金發（業經原審判處有期徒刑一年，減為有期徒刑
    六月，如易科罰金以銀元三百元即新台幣九百元折算一日）
    。
三、案經宜蘭縣警察局移請臺灣宜蘭地方法院檢察署檢察官偵查
    起訴。
    理  由
壹、程序事項：
    按被告以外之人於審判外之言詞或書面陳述即便不符合刑事
    訴訟法第159條之1至第159條之4等規定，然經當事人於審判
    程序同意作為證據，法院審酌該言詞或書面陳述作成時之情
    況，認為適當者，亦得作為證據；當事人、代理人或辯護人
    於法院調查證據時，知有刑事訴訟法第159條第1項不得作為
    證據之情形，而未於言詞辯論終結前聲明異議者，視為有上
    開同意，同法第159條之5定有明文。本件相關證人於警詢、
    偵查中之陳述及卷附之相關書證，其性質雖屬傳聞證據，惟
    當事人本院於準備程序及審理程序中均表示無意見（本院卷
    第80頁背面、第102 頁背面），同意以之作為本案調查之對
    象，於調查證據時，經逐一告以要旨，當事人亦就證據之真
    實性為陳述，而未就證人於警詢、偵查中證述內容及相關書
    證之合法性或證據能力為爭執，依上開規定，應認本件相關
    證人於警詢、偵查中所為之陳述及卷附相關書證均具證據能
    力，核先敘明。
貳、實體事項：
一、訊據被告固坦承：於95年3 月6日駕駛車牌號碼8A-0951號自
    小客車搭載廖浩瑜至宜蘭，後來廖浩瑜駕駛一部車牌號碼T9
    -1657 號自小貨車與伊約在馬賽山隆加油站集合一同返回花
    蓮，途中廖浩瑜遭警盤查逃逸，過沒幾分鐘，廖浩瑜撥打伊
    電話，要伊至蘇澳鎮○○路○ 段全家超商前載廖浩瑜，伊就
    前往載廖浩瑜返回花蓮；95年3月14日那次，伊駕駛8933-GY
    自小客車搭載廖浩瑜自花蓮前往臺北，後來廖浩瑜駕駛1 部
    自小客車與伊約在南港交流道集合一同返回花蓮；95年4月9
    日那次也是伊開車載廖浩瑜到臺北，廖浩瑜說要牽車回去賣
    ；95年4 月30日那次也是如此等語，惟矢口否認有竊盜之犯
    行，辯稱：伊只是載廖浩瑜至宜蘭、臺北等地，不知道廖浩
    瑜去偷車。本案4部車子，第1次去的時候伊不知道，伊純粹
    載太太去那裡玩，偷車伊不知道，第2 次才知道，但伊都是
    開車載他到那地點後就離開了，伊沒有偷。第3 次伊也是開
    車載他到那邊，因伊太太要生，我沒錢、也沒工作，他每次
    給伊五千元算車資。第4 次伊只有載他去，伊沒有偷，伊只
    是賺一點車資。賣給丁凱宇的車子，都是廖浩瑜在處理車身
    號碼的事情，伊沒有變造車身號碼云云。被告辯護人則以：
    被告第1 次只是單純載廖浩瑜到現場去，被告並不知道廖浩
    瑜去偷車，此經廖浩瑜於原審亦作證證明。第2 次以後被告
    只是單純載廖浩瑜到現場。請庭上考量被告犯後態度，及家
    中有老母及子女需被告扶養，且太太已離家，被告因經濟問
    題一時失慮才犯罪，且被告並無前科，請考量被告家庭生活
    情況及經濟情況，予被告減輕其刑之機會，請從輕量刑，並
    諭知緩刑云云置辯。，然查：
  (一)被告前於警詢時已坦認稱：廖浩瑜每次作案要竊取車輛時，
    都打電話要伊載廖浩瑜至作案地點附近，嗣廖浩瑜行竊得逞
    後再打電話約伊至指定地點，由伊當前導車一同返回花蓮，
    前導車之目的是在前方見警臨檢時可迅速撥打電話通知廖浩
    瑜，避免警方查緝，每次作案得逞後，廖浩瑜會拿5,000 元
    給伊等語（宜蘭縣警察局刑案偵查卷，下稱警5168號卷第46
    頁）；於95年5月8日原審羈押審理時亦稱：伊負責開車載廖
    浩瑜去找標的物，都是與廖浩瑜一起去，由廖浩瑜下手竊車
    ，得手後，伊再開原來的車前去會合，得手1 部，廖浩瑜就
    給伊5,000元等語（台灣宜蘭地方法院檢察署95 年度聲羈字
    第40號卷第7、8頁）；其於原審準備程序中再稱：廖浩瑜要
    伊載廖浩瑜去臺北、宜蘭，廖浩瑜說車子賣出去後要分給伊
    5,000元，這4次都有拿到錢等語（原審卷(一)第50頁），經查
    同案廖浩瑜於95年5月8日警詢時陳稱：「誰需要何種車輛告
    訴伊後，伊就會去偷，大部分都是和甲○○一同竊車居多」
    等語（警5168號卷第30頁）及原審羈押訊問時供稱：「伊與
    甲○○、黃金發、戊○○都曾經一起偷車，但都是與上開 3
    人中之1人一起下手，未曾4人一起行竊，偷回來的車都是由
    伊來處理，偷1台車給一起去的人5,000元報酬，伊與甲○○
    偷過5、6台」等語（前揭聲羈第40號卷第5、6頁）大致相符
    ，堪認被告確曾與同案廖浩瑜共同為竊盜犯行。
  (二)再者，同案廖浩瑜於偵查中證稱：「95年2 月年後即開始在
    臺北、宜蘭等地偷了5、6台車子，伊持工具下手行竊，甲○
    ○負責把風，得手後，甲○○開車在前前導看有無臨檢，伊
    則駕駛贓車在後，95年3月6日那次，伊與甲○○及甲○○之
    太太一同前往宜蘭，甲○○的太太去找朋友所以不知情，伊
    下手行竊，甲○○則在旁把風，得手後，伊與甲○○一同去
    接甲○○的太太」等語（台灣宜蘭地方法院檢察署96年度偵
    字第2055號卷(一)第15頁至第18頁），可見被告知悉同案廖浩
    瑜目的係為竊車，竟仍於凌晨時分遠從花蓮搭載同案廖浩瑜
    至宜蘭行竊地點，復於同案廖浩瑜下手行竊之際，在旁等候
    ，事後與同案廖浩瑜一同駕車離去，並擔任前導以逃避警方
    查緝、確保行竊成果，更獲有報酬，其所為顯已參與犯罪計
    畫之分工，即便未有竊盜之實行行為，然其與同案廖浩瑜具
    有犯意聯絡，僅係推由他人實行，仍無解於共同正犯之成立
    ，是被告此部分犯行明確。
  (三)又同案廖浩瑜於偵查中稱：「95年2 月年後即開始在臺北、
    宜蘭等地偷了5、6台車子，伊持工具下手行竊，甲○○負責
    把風，得手後，甲○○開車在前前導看有無臨檢，伊則駕駛
    贓車在後，95年3月6日那次，伊下手行竊，甲○○則在旁把
    風；在黃金發住處查獲之車牌號碼7589-KJ 號自小客車是伊
    和甲○○一起去臺北市內湖區偷的；丁凱宇之車牌號碼4879
    -MU 號自小客車是伊持工具下手行竊，甲○○也是負責把風
    及開車前導；車牌號碼7D-6 781號自小客車也是以此分工方
    式竊取」等語（同上卷第15至18頁）；其於原審準備程序時
    亦稱：「95年3 月14日這次，甲○○知道伊要去偷東西，伊
    與甲○○有事先講好，甲○○在旁把風」等語（原審卷(一)第
    143-2頁）；又於原審審理時更證稱：「95年3月14日這次是
    伊偷的，也是甲○○載伊過去，是專程到臺北來找車子，伊
    在偷車子時，甲○○在旁邊等候，偷完後甲○○開車在前面
    ，伊則開車在後面，甲○○應該知道伊要來偷車」等語（原
    審卷(一)第202 頁），可見被告知悉同案廖浩瑜目的在於竊車
    ，竟仍於深夜時分遠從花蓮搭載同案廖浩瑜至臺北行竊地點
    ，復於同案廖浩瑜下手行竊之際，在旁等候，事後與同案廖
    浩瑜一同駕車離去，並擔任前導以逃避警方查緝、確保行竊
    成果，更獲有報酬，其所為顯已參與犯罪計畫之分工，即便
    未有竊盜之實行行為，然其與同案廖浩瑜具有犯意聯絡，僅
    係推由他人實行，仍無解於共同正犯之成立，是被告甲○○
    此部分犯行亦甚為明確。
  (四)被告於95年12月28日偵查中已坦認稱：「廖浩瑜偷車回來後
    ，伊就開在前面，有警察就通知廖浩瑜，每次廖浩瑜給伊
    5,000 元，丁凱宇購買借屍還魂的車子，伊分了幾萬元，所
    謂借屍就是用他人車輛變造車身、引擎號碼成為他人車輛，
    廖浩瑜將車交給伊後，伊就交給丁凱宇」等語（前揭96年度
    偵字第2055號卷(一)第238-240 頁）；其亦於原審稱：「伊當
    時跟丁凱宇講全部用到好」等語（原審卷(二)第66頁），參以
    同案廖浩瑜於偵查中稱：「丁凱宇之車牌號碼4879-MU 號自
    小客車是伊持工具下手行竊，甲○○也是負責把風及開車前
    導」等語（前揭96年度偵字弟2055號卷(一)第17頁）；其於偵
    查中亦稱：「丁凱宇使用之車牌號碼4879-MU 號自小客車是
    伊偷來以12萬元賣給丁凱宇的，該車之車身號碼是伊偽造的
    ，甲○○沒有參與，但知情，偽造完後就將車子交給甲○○
    處理」等語（同上卷第232-233 頁）；又於原審準備程序時
    再稱：「95年3 月14日這次，甲○○知道伊要去偷東西，伊
    與甲○○有事先講好，甲○○在旁把風；95年3 月15日這次
    也是伊偷的，但車子是甲○○賣給丁凱宇的」等語（原審卷
    (一)第143之2頁）；另於原審審理時更證稱：「95年3 月15日
    這次也是甲○○開車載伊，也是專程來找車子的，偷完後，
    甲○○開車在前面，伊則開在後面，回宜蘭後，由甲○○與
    丁凱宇接洽買賣，大概賣了12萬，伊只拿到1、2萬」等語（
    原審卷(一)第203頁）；嗣於原審調查證據時再稱：「95年3月
    15日這次是伊偷的，是甲○○接洽丁凱宇這筆生意的，變造
    車身號碼是原先就講好的，再假裝是丁凱宇原先失竊的車子
    」等語（原審卷(二)第66頁），核與同案丁凱宇於警詢時稱：
    「伊車牌號碼5530-GM 號自小客車失竊後，以12萬元之代價
    委託甲○○找尋車輛，甲○○是伊高中同學，廖浩瑜則不認
    識」等語（警5168號卷第62-63 頁）及於偵查中陳稱：「伊
    跟甲○○說車子不見了，甲○○說可以用借屍還魂的方式，
    甲○○就找廖浩瑜跟伊談說要用借屍還魂的手法幫忙找車」
    等語（前揭96年度偵字第2055號卷(二)第255 頁）大致相符，
    是被告知悉同案廖浩瑜有竊車之經驗，且具偽造車身號碼之
    技術，竟與同案丁凱宇商議以借屍還魂之方式尋車，除搭載
    同案廖浩瑜至行竊地點外，於同案廖浩瑜下手行竊之際，猶
    在旁等候，事後與同案廖浩瑜一同駕車離去，並擔任前導以
    逃避警方查緝、確保行竊成果，更獲有報酬，其所為顯已參
    與犯罪計畫之分工，即便未有竊盜、偽造車身號碼之實行行
    為，然其與同案廖浩瑜具有犯意聯絡，僅係推由他人實行，
    仍無解於共同正犯之成立，是被告此部分犯行亦甚為明確。
  (五)末查，同案廖浩瑜於偵查中稱：「在黃金發住處查獲之車牌
    號碼7589-KJ 號自小客車是伊和甲○○一起去臺北市內湖區
    偷的」等語（前揭96年度偵字第2055號卷(一)第17頁）；於原
    審審理時亦證稱：「95年3 月14日這次是伊偷的，也是甲○
    ○載伊過去，是專程到臺北來找車子，伊在偷車子時，甲○
    ○在旁邊等候，偷完後甲○○開車在前面，伊則開車在後面
    ，甲○○應該知道伊要來偷車；95年4月9日這次也是甲○○
    開車載伊過去，回程時甲○○開車在前面，伊則開車在後面
    」等語（原審卷(一)第202 頁），可見被告知悉同案廖浩瑜有
    多次竊車經驗，並多次參與同案廖浩瑜之犯罪分工計畫，猶
    於此次搭載同案廖浩瑜至行竊地點，於同案廖浩瑜下手行竊
    之際，在旁等候，事後與同案廖浩瑜一同駕車離去，並擔任
    前導以逃避警方查緝、確保行竊成果，更獲有報酬，其所為
    顯已參與犯罪計畫之分工，即便未有竊盜之實行行為，然其
    與同案廖浩瑜具有犯意聯絡，僅係推由他人實行，仍無解於
    共同正犯之成立，是被告此部分犯行亦甚為明確。要之，被
    告所辯，尚非可採，被告上開犯行皆屬明確，應予依法論科
    。
二、論罪科刑
    按被告行為後，94年2月2日修正公布之刑法部分修正條文，
    業於95年7月1日施行。修正後刑法第2條第1項規定：「行為
    後法律有變更者，適用行為時之法律。但行為後之法律有利
    於行為人者，適用最有利於行為人之法律」，上揭條文係規
    範行為後法律變更所生新舊法律比較適用之準據法，於刑法
    修正施行後，應適用上揭條文之規定，為「從舊從輕」之比
    較。又法律變更之比較適用，比較時應就罪刑有關之共犯、
    未遂犯、想像競合犯、牽連犯、連續犯、結合犯，以及累犯
    加重、自首減輕暨其他法定加減（如身分加減）與加減例等
    一切情形，綜其全部罪刑之結果而為比較；且就比較之結果
    ，須為整體之適用，不能割裂分別適用各該有利於行為人之
    法律，此即法律變更之比較適用所應遵守之「罪刑綜合比較
    原則」及「擇用整體性原則」（最高法院24年上字第4634號
    判例、27年上字第2615號判例、95 年第8次刑事庭會議決議
    意旨參照）。
  (一)關於共犯：修正前刑法第28條規定：「二人以上共同實施犯
    罪之行為者，皆為正犯。」，修正後該條規定為：「二人以
    上共同實行犯罪之行為者，皆為正犯。」，即將修正前之「
    實施」改為「實行」，原「實施」之概念，包含陰謀、預備
    、著手及實行等階段之行為，修正後僅共同實行犯罪行為始
    成立共同正犯，是修正後就共同正犯之範圍已有限縮，排除
    陰謀犯、預備犯之共同正犯，新舊法就共同正犯之範圍既因
    此有所變動，自屬犯罪後法律所有變更，而非僅屬純文字修
    正，應比較新舊法（最高法院96年度台上字第934 號判決參
    照），而比較修正前後法律之規定，自以修正後之法律規定
    即僅共同實行犯罪行為始成立共同正犯，較有利於被告。
  (二)關於連續犯：修正前刑法第56條有關「連續數行為而犯同一
    之罪名者，以一罪論，但得加重其刑至二分之一」之連續犯
    規定，經修正刪除，此刪除雖非犯罪構成要件之變更，但顯
    已影響行為人刑罰之法律效果，自屬法律有變更，而刪除連
    續犯之規定後，被告所犯各罪均應依數罪併罰之規定分論併
    罰，是比較修正前、後法結果，自以行為時法律即修正前法
    論以連續犯較有利於被告。
  (三)關於牽連犯：修正前刑法第55條規定：「一行為而觸犯數罪
    名者，或犯一罪而其方法或結果之行為犯他罪名者，從一重
    處斷。」，修正後已將「犯一罪而其方法或結果之行為犯他
    罪名者，從一重處斷」之牽連犯規定刪除，故依修正後之刑
    法規定，被告所犯各罪應依數罪併罰之規定分論併罰。比較
    修正前、後之法律規定，應以修正前之牽連犯規定較有利於
    被告。
  (四)又刑法第349條第2項之故買贓物罪及刑法第135條第1項之妨
    害公務罪均非此次修法之範圍，其法定刑形式上仍分別維持
    「五年以下有期徒刑、拘役或科或併科一千元以下罰金」、
    「三年以下有期徒刑、拘役或三百元以下罰金」。然刑法第
    33條第5 款已由原先：「罰金：一元以上」修正為：「罰金
    ：新臺幣一千元以上，以百元計算之」，且刑法施行法第 1
    條之1亦規定：「中華民國九十四 年一月七日刑法修正施行
    後，刑法分則編所定罰金之貨幣單位為新臺幣。九十四年一
    月七日刑法修正時，刑法分則編未修正之條文定有罰金者，
    自九十四年一月七日刑法修正施行後，就其所定數額提高為
    三十倍。但七十二年六月二十六日至九十四年一月七日新增
    或修正之條文，就其所定數額提高為三倍」，是刑法第 349
    條第2項之故買贓物罪及第135 條第1項之妨害公務罪所得科
    處之罰金刑已因刑法第33條第5 款之修正而分別實質變更為
    「最高新臺幣3萬元，最低新臺幣1,000元」、「最高新臺幣
    9,000元，最低新臺幣1,000元」。依被告等人行為時之刑罰
    法律，即罰金罰鍰提高標準條例第1條前段提高倍數10 倍及
    修正前刑法第33條第5款罰金最低額以銀元1元計算之規定，
    故買贓物罪及妨害公務罪所得科處之罰金刑分別為「最高為
    銀元1萬元即新臺幣3萬元，最低為銀元1元即新臺幣3元」、
    「最高銀元3,000元即新臺幣9,000 元，最低為銀元1元即新
    臺幣3 元」。經新、舊法比較適用結果，新法並未較有利於
    被告。
  (五)綜上，本件經綜合觀察全部罪刑比較之結果，依修正後刑法
    第2條第1項前段規定，適用修正前刑法第33條第5 款罰金刑
    之最低度刑之規定、第56條連續犯、第55條牽連犯之規定較
    有利於被告，而修正後刑法之相關規定，僅第28條共犯規定
    對被告較有利，綜合比較之結果，自應全部適用修正前刑法
    相關規定而為論科。
三、查汽車之引擎號碼及車身號碼，係汽車製造廠商出廠之標誌
    ，乃表示一定用意之證明，依刑法第220 條規定，應以私文
    書論，行為人如擅自將其中部分號碼數字，予以變動更改，
    固應成立變造準私文書罪，但如擅將全部號碼塗銷，另以其
    他號碼代之，即消滅原文書而重新製作完全不同之文書，則
    為偽造而非變造，最高法院93年台上字第3687號著有判決意
    旨可資參照，犯罪事實三之車牌號碼8281-GY 號自小客車車
    身號碼由MF07910號改為MA08427號，其中第1碼M及第3碼0未
    有塗改之跡象；車牌號碼9996-F J號自小客車車身號碼由CG
    C0-000000改為JF1GC8-LD3WG06 4923號，原第4至6碼GC8 未
    有塗改之跡象；而更改車身號碼部分並非將全數號碼磨滅後
    重新打製，僅係更動部分號碼，不具創設性，應屬變造準私
    文書之範疇。又被告變造準私文書後，轉賣他人，均已達行
    使偽造私文書之階段。核被告所為係犯刑法第321條第1項第
    3款之加重竊盜罪及第216條、第210 條、第220條第1項之行
    使變造準私文書罪；又被告變造準私文書後據以行使，其變
    造之低度行為應為行使之高度行為所吸收，僅論以行使變造
    準私文書罪。另至公訴人雖未就被告甲○○行使變造準私文
    書犯行予以起訴，惟該部分犯行與已起訴之加重竊盜部分，
    有牽連犯之裁判上一罪關係，為起訴效力所及，本院自得併
    予審理。是被告與同案廖浩瑜就上開犯行具有犯意聯絡及行
    為分擔，逕適用修正前刑法（原判決誤載為現行刑法）第28
    條之規定論以共同正犯。被告先後多次加重竊盜犯行，均時
    間緊接，所犯係構成要件相同之罪，顯係基於概括犯意為之
    ，應以修正前刑法第56條連續犯規定論以乙罪，並加重其刑
    。又被告與同案廖浩瑜所犯之加重竊盜及行使變造準私文書
    二罪間，有手段、目的之牽連關係，為牽連犯，應從一重，
    就被告與同案廖浩瑜部分，依修正前刑法第55條論以情節較
    重之加重竊盜罪。
四、原審認被告罪證明確，依刑法第2條第1 項前段、第216條、
    第210條、第320條第1 項、修正前刑法第28條、第55條、第
    56條、現行法規所定貨幣單位折算新臺幣條例第2 條，審酌
    被告等人均正值年壯，不循思正途謀取個人財富，反以剝奪
    他人財富為能事及被告前後4次參與竊盜及1次行使變造準私
    文書，衡酌被告犯罪之次數、犯罪所生之危害及參與之程度
    等情狀，量處有期徒刑二年十月，認事用法，核無不合，量
    刑亦屬妥適，被告上訴意旨，仍執陳詞，空言否認犯罪，為
    無理由，應予駁回。末按共同正犯因相互間利用他人之行為
    ，以遂行其犯意之實現，本於責任共同之原則，有關沒收部
    分，對於共犯間供犯罪所用之物，自均應為沒收之諭知最高
    法院91年度台上字第5583號著有判決意旨可資參照。查扣案
    如附表所示之物均係同案共犯廖浩瑜所有，供竊盜所用之物
    ，業據同案廖浩瑜供承在卷，爰依刑法第38條第1項第2款規
    定宣告沒收之。
據上論斷，應依刑事訴訟法第368條，判決如主文。
本案經檢察官羅榮乾到庭執行職務。
中    華    民    國    97    年    9     月    2     日
                  刑事第三庭  審判長法  官  蔡秀雄
                                    法  官  謝靜恒
                                    法  官  許文章
以上正本證明與原本無異。
如不服本判決，應於收受送達後十日內向本院提出上訴書狀，其
未敘述上訴之理由者並得於提起上訴後十日內向本院補提理由書
（均須按他造當事人之人數附繕本）。
                                    書記官  蔡慧娟
中    華    民    國    97    年    9     月    2     日


司法院資訊處製作；財團法人民間司法改革基金會備份。
